臺灣高等法院臺南分院刑事判決
111年度上訴字第600號
上  訴  人  
即  被  告  張勳男


指定辯護人  蕭能維律師（義務律師）
上列上訴人即被告因毒品危害防制條例等案件，不服臺灣臺南地
方法院110年度訴字第1160號中華民國111年3月4日第一審判決（
起訴案號：臺灣臺南地方檢察署110年度偵字第20516號、第2450
2號、第24503號），提起上訴，本院判決如下：
    主  文
上訴駁回。
    事實及理由
一、按民國110年6月16日修正公布、同月18日施行之刑事訴訟法
    第348條規定：「上訴得對於判決之一部為之。對於判決之
    一部上訴者，其有關係之部分，視為亦已上訴。但有關係之
    部分為無罪、免訴或不受理者，不在此限。上訴得明示僅就
    判決之刑、沒收或保安處分一部為之」。次按同日修正公布
    、施行之刑事訴訟法施行法第7條之13規定：「中華民國110
    年5月31日修正通過之刑事訴訟法施行前，已繫屬於各級法
    院之案件，於施行後仍適用修正前刑事訴訟法第348條規定
    ；已終結或已繫屬於各級法院而未終結之案件，於施行後提
    起再審或非常上訴者，亦同」。又按判決後提起上訴，應以
    其提起上訴而繫屬於上訴審法院時，刑事訴訟法第348條是
    否已經修正施行，作為究應適用修正後或修正前規定以決定
    其上訴範圍之時點依據（最高法院110年度台上大字第5375
    號裁定意旨參照）。查本案係於上開規定修正施行後之111
    年5月11日始繫屬於本院，有臺灣臺南地方法院111年5月9日
    南院武刑收110訴1160字第1110018154號函其上所蓋本院收
    文戳章（本院卷第3頁）在卷可稽，是本案上訴之效力及其
    範圍，應依現行刑事訴訟法第348條規定判斷，合先敘明。
二、原審於111年3月4日以110年度訴字第1160號判決判處被告共
    同運輸第二級毒品，處有期徒刑5年8月，及為相關沒收之宣
    告。被告不服而以原審量刑過重為由提起上訴，檢察官則未
    上訴，經本院當庭向被告及辯護人確認上訴範圍，皆稱僅就
    原判決量刑部分上訴，對於原判決認定之犯罪事實、罪名及
    沒收，均表明未在上訴範圍（本院卷第80、106頁），足見
    被告對於本案請求審理之上訴範圍僅限於量刑部分。揆諸前
    開說明及新修正條文之規定，本案量刑部分與原判決犯罪事
    實、罪名及沒收之認定，可以分離審查，因此，本院爰僅就
    原判決量刑部分加以審理，其他關於本案犯罪事實、罪名及
    沒收等，則不在本院審理範圍，先予說明。
三、因被告表明僅就原判決關於量刑部分提起上訴，故有關本案
    之犯罪事實、論罪（所犯罪名、罪數關係）及沒收部分之認
    定，均如第一審判決所記載（如附件）。　　
四、被告上訴意旨（含辯護人辯護意旨）略以：㈠被告之前並無
    涉犯毒品之前科，因一時貪念而參與從國外私運毒品入境之
    犯行，實屬不該，然私運之毒品在經過海關時即遭查獲，尚
    未流入市面。復被告罹患口腔癌，謀生不易，並要照顧已88
    歲體弱多病之老父，在生活壓力下誤觸法網，且被告於偵查
    之初雖否認犯行，但事後已坦承自白，甚至就共犯王勝興涉
    犯情節部分翔實陳述，尚有悔意，犯後亦甚感後悔，態度應
    屬良好。又被告雖已依毒品危害防制條例第17條第2項規定
    減刑，然此規定乃法律鼓勵被告自白及加速案件進行，不必
    然認為被告之犯罪情節及客觀情狀未符合「情輕法重」、「
    情堪憫恕」之情形，應不排除刑法第59條規定之同時適用，
    且本件減刑之後，最低法定刑度仍達有期徒刑5年以上，而
    有情輕法重、足堪憫恕之情狀，請併考量被告之相關情狀，
    再適用刑法第59條規定予以酌減其刑。㈡被告於為警查獲後
    ，積極配合檢警之偵辦，供出同案共犯王勝興之涉案情節，
    幫助檢警追緝王勝興及指認事宜，且王勝興涉案部分已由本
    院以110年上訴字第1188號判決判處罪刑，可見被告確有協
    助檢警調查之決心，亦有達到將王勝興定罪之效果。原判決
    理由就此節漏未予以載明，似認為此部份係量刑無關重要之
    舉，逕認被告未符合刑法第59條酌減其刑之規定，量刑之基
    準有所違誤。㈢綜上，請求撤銷原判決，量處較原判決為輕
    之刑，並依刑法第59條酌減其刑云云。
五、經查：
　㈠本件查獲之過程，係財政部關務署高雄關派駐臺南郵局人員
    察覺有異，經開箱查驗而查獲本案包裹內藏放4包第二級毒
    品甲基安非他命，並函移法務部調查局臺南市調查處(下稱
    臺南市調處)調查，嗣於110年5月5日13時許，由郵務人員前
    往貨物託運單所留收件地址處投遞本案包裹，並由臺南市調
    處人員一路尾隨貨運車輛而監控本案包裹投遞、收貨情形，
    待王勝興出面簽收本案包裹後，王勝興旋遭臺南市調處人員
    以現行犯逮捕，王勝興經臺南市調處人員詢問後，隨即供出
    本案包裹來源為被告，始循線查知上情，有臺南市調處刑事
    案件移送書（臺灣臺南地方檢察署110年度偵字第24503號卷
    第3-6頁）、共犯王勝興110年5月5日調詢筆錄1份（南市機
    緝字第11066589500號卷第24-27頁）在卷可考。再者，被告
    於警詢時係矢口否認有委請王勝興代收本案包裹，亦否認本
    件運送第二級毒品犯行，有被告之調詢筆錄1份（南市機緝
    字第11066589500號卷第4-12頁）可參。依上所述，本件係
    先查獲王勝興，經王勝興之供述，始循線查知被告亦涉犯本
    案，而非如被告所述「被告於為警查獲後，積極配合檢警之
    偵辦，供出同案共犯王勝興之涉案情節，幫助檢警追緝王勝
    興及指認事宜」甚明。從而，被告及辯護人上訴主張：原審
    於量刑時漏未審酌被告積極配合檢警之偵辦，供出同案共犯
    王勝興之涉案情節，幫助檢警追緝王勝興及指認事宜云云，
    應屬無據。
　㈡被告及辯護人雖辯稱：被告罹患口腔癌，並要照顧已88歲體
    弱多病之老父，在生活壓力下誤觸法網，請依刑法第59條規
    定酌減其刑云云，並提出被告之奇美醫療財團法人柳營奇美
    醫院診斷證明書、被告父親之長庚醫療財團法人嘉義長庚紀
    念醫院診斷證明書各1紙（原審卷第135-137頁）為證。惟按
    刑之量定，為求個案裁判之妥當性，法律固賦予法院裁量權
    ，但此項裁量權之行使，除應依刑法第57條規定，審酌行為
    人及其行為等一切情狀，為整體之評價，並應顧及比例原則
    與平等原則，使罪刑均衡，輕重得宜，以契合社會之法律感
    情。又刑法第59條之酌量減輕其刑，必於犯罪之情狀，在客
    觀上足以引起一般之同情，認為顯可憫恕，且即予宣告法定
    最低度之刑，猶嫌過重者，始有其適用。查被告為圖一己私
    利運輸第二級毒品，所為係戕害國民身心健康之行為，實屬
    不該。復被告就本案犯行雖非居於主導地位，亦未實際獲有
    犯罪所得，然其於本案發生時，均非年少而智識淺薄之人，
    依其之智識程度，當知運輸毒品入境為法律所嚴禁之行為，
    卻仍本於此一認知，與共犯「李先生」等人分工合作，將數
    量甚鉅之第二級毒品甲基安非他命（驗餘淨重共計989.16公
    克，純度70.34%，純質淨重695.94公克），私自運輸進入我
    國境內，對我國社會治安所造成之危害至深，自難認被告所
    為之本案犯罪情狀，有何客觀上值得同情、寬憫之處。又毒
    品危害防制條例第4條第2項規定，運輸第二級毒品之法定最
    低本刑為10年以上有期徒刑（得併科罰金），而被告就本件
    犯行，依毒品危害防制條例第17條第2項之規定予以減輕其
    刑，則其所犯上開運輸第二級毒品罪經減刑之後，已難認有
    何「情輕法重」之情事。是被告所犯本件之罪與刑法第59條
    所規定之要件不符，自無依該條酌減其刑之適用。從而，被
    告及辯護人請求依據刑法第59條規定予以酌減其刑，核屬無
    據。
六、按量刑係法院就繫屬個案犯罪所為之整體評價，乃事實審法
    院之職權裁量事項，而量刑判斷當否之準據，則應就判決整
    體觀察為綜合考量，不可擷取其中片段遽為評斷。苟其量刑
    已以行為人之責任為基礎，並斟酌刑法第57條各款所列情狀
    ，在法定刑度內酌量科刑，無偏執一端，或濫用其裁量權限
    ，致明顯失出失入情形，自不得任意指為不當或違法（最高
    法院75年度台上字第7033號、104年度台上字第2577號判決
    意旨參照）。原審以行為人之責任為基礎，審酌毒品對社會
    秩序及國民健康危害至深且鉅，嚴重影響社會治安，其中製
    造、運輸、販賣等行為情節尤重，被告明知第二級毒品甲基
    安非他命對人體身心健康造成危害甚鉅，竟因貪圖暴利，受
    共犯「李先生」之委託而為本案犯行，且所運輸之第二級毒
    品甲基安非他命純質淨重高達695.94公克，數量非微，所為
    實應非難。考量被告犯後終能坦承犯行，態度尚可，且所運
    輸之含有甲基安非他命之包裹，甫於入境時即為海關人員所
    截獲，尚未流入市面，造成毒品擴散。兼衡被告之犯罪動機
    、目的、手段、本案中之角色、分工，及本案尚未取得報酬
    之情形。暨被告自陳學歷為高中肄業，目前在家照顧父親之
    智識程度、家庭生活狀況等一切情狀，量處被告有期徒刑5
    年8月。復說明：被告於偵、審中均自白本案犯行，應依毒
    品危害防制條例第17條第2項規定減輕其刑。本院認原判決
    關於本案科刑之部分，已依刑法第57條各款所列情狀審酌，
    而為量刑之準據，經核並無量刑輕重失衡、裁量濫用之情形
    ，而被告上訴請求從輕量刑之理由，已為原判決審酌時作為
    量刑之參考因子，或尚不足以動搖原判決之量刑基礎，難認
    有據。
七、綜上所述，被告之上訴，為無理由，應予駁回。
據上論斷，應依刑事訴訟法第368條，判決如主文。
本案經檢察官孫昱琦提起公訴，檢察官劉榮堂到庭執行職務。
中　　華　　民　　國　　111 　年　　7 　　月　　21　　日
                  刑事第三庭    審判長法　官  陳連發
                                      法　官  何秀燕
                                      法　官  洪榮家　　
以上正本證明與原本無異。
如不服本判決應於收受送達後20日內向本院提出上訴書狀，其未
敘述上訴理由者，並得於提起上訴後20日內向本院補提理由書（
均須按他造當事人之人數附繕本）「切勿逕送上級法院」。
　　　　　　　　　　　　　　　　　　　書記官  謝麗首
中　　華　　民　　國　　111 　年　　7 　　月　　21　　日
附錄本案論罪科刑法條：
毒品危害防制條例第4 條
製造、運輸、販賣第一級毒品者，處死刑或無期徒刑；處無期徒
刑者，得併科新臺幣三千萬元以下罰金。
製造、運輸、販賣第二級毒品者，處無期徒刑或十年以上有期徒
刑，得併科新臺幣一千五百萬元以下罰金。
製造、運輸、販賣第三級毒品者，處七年以上有期徒刑，得併科
新臺幣一千萬元以下罰金。
製造、運輸、販賣第四級毒品者，處五年以上十二年以下有期徒
刑，得併科新臺幣五百萬元以下罰金。
製造、運輸、販賣專供製造或施用毒品之器具者，處一年以上七
年以下有期徒刑，得併科新臺幣一百五十萬元以下罰金。
前五項之未遂犯罰之。
懲治走私條例第2 條
私運管制物品進口、出口者，處7 年以下有期徒刑，得併科新臺
幣3 百萬元以下罰金。
前項之未遂犯罰之。
第1 項之管制物品，由行政院依下列各款規定公告其管制品項及
管制方式：
一、為防止犯罪必要，禁止易供或常供犯罪使用之特定器物進口
    、出口。
二、為維護金融秩序或交易安全必要，禁止偽造、變造之各種貨
    幣及有價證券進口、出口。
三、為維護國民健康必要，禁止、限制特定物品或來自特定地區
    之物品進口。
四、為維護國內農業產業發展必要，禁止、限制來自特定地區或
    一定數額以上之動植物及其產製品進口。
五、為遵守條約協定、履行國際義務必要，禁止、限制一定物品
    之進口、出口。